臺灣板橋地方法院刑事裁定　　　　　　 94年度交聲字第257號
原處分機關　交通部公路總局臺北區監理所
異　議　人
即受處分人　甲○○
上列異議人即受處分人因違反道路交通管理處罰條例案件，對於
交通部公路總局臺北區監理所中華民國94年2 月21日所為之處分
（原處分案號：北監自裁字裁00-000000000號）聲明異議，本院
裁定如下：
    主  文
原處分撤銷。
甲○○汽車所有人，汽車不依限期參加定期檢驗，逾陸個月以上
，處罰鍰新臺幣玖佰元，並註銷ＨＯ─０九二八號牌照。
    理  由
一、原處分機關處分意旨略以：異議人即受處分人甲○○所有車
    牌號碼HO-0928 號自用小客車於民國93年7 月15日，經交通
    部公路總局臺北區監理所舉發「不依限期參加定期檢驗」（
    定檢日為93年4 月20日），並依道路交通管理處罰條例第17
    條第1 項，裁處異議人即受處分人罰鍰新臺幣（下同）
    1,400 元，並註銷牌照，罰鍰限於94年3 月23日前繳納，牌
    照自94年2 月21日起註銷，並註明上開罰鍰逾期不繳納之處
    分。
二、異議人即受處分人異議意旨則以：
（一）異議人即受處分人所有車牌號碼HO-0928 號自用小客車，
      於93年因未參加定期檢驗，復又未收到北區○○○○道路
      交通管理處罰條例」第17條第1 項前段規定處罰之罰單，
      於94年2 月23日竟收到臺北區監理所依前揭法條第1 項後
      段規定逕行裁罰註銷牌照、行照之處分。
（二）惟異議人即受處分人自85年11月29日即由原戶籍地臺北縣
      中和市○○路56之6 號8 樓遷居至目前臺北縣林口鄉之戶
      籍地，旋即依臺北區監理所寄發之相關通知辦理通訊地址
      之變更，惟臺北區監理所不知何故，部分通知寄發現行戶
      籍地址，如牌照稅繳款書，部分仍寄發舊戶籍地址，如汽
      車燃料使用費繳納通知書，顯示臺北區監理所各承辦單位
      電腦資料並未同步更新。93年7 至10月間異議人即受處分
      人曾接獲中和之舊址住戶通知有郵局掛號1 封，惟趕到領
      取時已逾時限遭郵局退回，經洽郵局詢問結果，據稱係監
      理單位寄發，惟內容不詳，異議人即受處分人因未獲詳細
      資料無法查證監理機關所為何事。上開事實足證臺北區監
      理所前於93年間寄發之未參加定檢罰單並未有效送達，影
      響異議人即受處分人權利甚巨。
（三）異議人即受處分人自承漏未參加93年自小客車定檢，願受
      道路交通管理處罰條例第17條第1 項前段新臺幣900 元之
      罰鍰，並補行檢驗。惟臺北區監理所94年2 月21日之裁決
      書既知寄發異議人即受處分人自85年即變更之新戶籍地址
      ，前述之定檢通知及罰單卻寄發異議人即受處分人舊戶籍
      地，且未有效送達，而處以註銷牌照、行照之最重罰責，
      顯難公允，而聲明異議等語。
三、按領有牌照之汽車，其出廠年份，自用小客車未滿5 年者免
    予定期檢驗，5 年以上未滿10年者，每年至少檢驗1 次，10
    年以上者每年至少檢驗2 次，汽車所有人應於指定日期前後
    1 個月內持行車執照，新領牌照登記書向公路監理機關申請
    檢驗。又汽車不依限期參加定期檢驗或臨時檢驗者，處汽車
    所有人新臺幣（下同）900 元以上1,800 元以下罰鍰，逾期
    1 個月以上者並吊扣其牌照，至檢驗合格後發還，逾期6 個
    月以上者，註銷其牌照，道路交通安全規則第44條第1 項、
    道路交通管理處罰條例第17條第1 項分別定有明文。次按道
    路交通管理處罰條例所定罰鍰之處罰，行為人接獲舉發違反
    道路交通管理事件通知單後，於15日內得不經裁決，逕依第
    92條第3 項之罰鍰基準規定，向指定之處所繳納結案；不服
    舉發事實者，應於15日內，向處罰機關陳述意見；其不依通
    知所定期限項處罰機關陳述意見者，處罰機關得逕行裁決之
    ，道路交通管理處罰條例第9 條第1 項亦定有明文。亦即公
    路主管機關依法設置之裁決機關，就違反道路交通管理處罰
    條例行為，對行為人作成罰鍰或吊扣、吊銷牌照前，應先填
    製舉發違反道路交通管理事件通知單為舉發並送達，以利行
    為人自動繳納罰鍰、繳送牌照或行照或陳述意見，此為裁決
    機關依法必須遵守之法律程序，倘裁決機關未合法送達舉發
    通知單逕為裁決，即與前開法律程序相違。
四、經查：異議人即受處分人所有車牌號碼HO-0928 號自用小客
    車出廠年份為84年4 月，領照日期為84年4 月20日，則該車
    自滿5 年以上未滿10年之期間，應每年至少檢驗1 次，於93
    年度則應於93年4 月20日前檢驗，惟異議人即受處分人所有
    前開自用小客車並未於93年4 月20日之期限內參加定期檢驗
    ，至原處分機關於94年2 月21日為本件裁罰時仍未檢驗，已
    逾6 個月以上未定期檢驗之事實，有檢驗歷史查詢乙紙在卷
    可稽，異議人即受處分對此亦不爭執，從而異議人即受處分
    人所有前開車牌號碼HO-0928 號自用小客車確有不依限期參
    加定期檢驗，逾6 個月以上之違規行為。惟異議人即受處分
    人堅稱93年度不依限期參加定期檢驗之舉發通知單並未送達
    於異議人即受處分人，其願意接受道路交通管理處罰條例第
    17條第1 項900 元之罰鍰，但原處分機關裁處最重罰則，難
    謂公允等語。經本院函請交通部公路總局臺北區監理所提供
    前開舉發通知單之送達情形之相關資料（如送達回證、郵件
    等），經臺北區監理所回函竟稱查無違規通知單送達紀錄等
    情，有交通部公路總局臺北區監理所94年6 月17日北監自字
    第0946019510號函及所附之臺北區監理所自用車裁罰課業務
    會辦聯繫單附卷可稽，則並無證據足資認定前開舉發通知單
    業已送達予異議人即受處分人，自不能遽認異議人即受處分
    人業已收受前開舉發通知單，異議人即受處分即難以知悉其
    未依期限參加定期檢驗之違規已遭舉發，致喪失於收受該舉
    發通知單後依期限到案聽候裁決，可依最低額（900 元）繳
    納罰鍰之利益。原處分機關在前開舉發通知單未合法送達異
    議人即受處分人，即逕行裁決，核與道路交通管理處罰條例
    第9 條第1 項相違，前開裁決自於法不合。本件異議人即受
    處分聲明異議，為有理由。自應由本院將原處分撤銷，自為
    裁罰如主文第2 項所示，以期適法。
據上論斷，應依道路交通案件處理辦法第20條前段，裁定如主文
。
中　　華　　民　　國　　94　　年　　6 　　月　　29　　日
                  交通法庭  法　官    張宏節
上列正本與原本無異。
如不服本裁定應於送達後5日內向本院提出抗告狀。
                            書記官    鄧順生
中　　華　　民　　國　　94　　年　　6 　　月　　29　　日
